臺灣臺北地方法院民事判決　　　　　　 96年度保險字第122號
原　　　告　丙○○
　　　　　　　　　　　　樓
訴訟代理人　李進成律師
　　　　　　張國權律師
被　　　告　國泰人壽保險股份有限公司
法定代理人　甲○○
訴訟代理人　乙○○
上列當事人間給付保險金事件，本院於民國96年12月17日言詞辯
論終結，判決如下：
    主      文
原告之訴及假執行之聲請均駁回。
訴訟費用由原告負擔。
    事實及理由
一、原告主張：緣鄭吉雄於民國93年4 月27日向被告投保「國泰
    創世紀變額萬能壽險（丙型）」，約定保險金額為新臺幣（
    下同）240 萬元，並指定原告為保險受益人，竟遭不詳人士
    於93年8 月20日在解約金給付申請書上偽簽「鄭吉雄」之簽
    名而辦理解約，嗣鄭吉雄於93年9 月13日因交通事故身亡，
    爰依保險契約法律關係，請求被告如數給付等語。併聲明：
    (一)被告應給付240 萬元及自93年9 月13日起至清償日止，按
    年息百分之五計算之利息。(二)願供擔保請准宣告假執行。
二、被告則以：系爭保險金額為30萬元，並非原告主張之240 萬
    元；又鄭吉雄已於93年8 月20日向被告申請解約，經伊以禁
    止背書轉讓支票，給付違約金579 元予鄭吉雄簽收，系爭保
    險業已終止；且鄭吉雄於上開時間因交通事故死亡，原告竟
    遲至96年8 月20日始提起本件訴訟，其請求權顯已經過2 年
    不行使而消滅等語，資為抗辯。並聲明：(一)如主文第1 項所
    示。(二)如受不利判決，願供擔保請准宣告免假執行。
三、兩造不爭執之事實：
  (一)鄭吉雄於93年4 月27日向被告投保國泰創世紀變額萬能壽險
    （丙型），保險金額為30萬元，並指定原告為受益人。
  (二)鄭吉雄於93年9月13日因交通事故身亡。
四、本件兩造爭點如下：
  (一)保險金請求權時效是否消滅？
  (二)鄭吉雄有無於93年8月20日向被告辦理解約？
五、本院之判斷：
  (一)就爭點一部份：
  1.按由保險契約所生之權利，自得為請求之日起，經過2 年不
    行使而消滅，保險法第65條第1 項前段定有規定。此項消滅
    時效之規定，屬強制規定，不得因當事人合意伸長或縮短之
    ，且保險金給付請求權應自保險事故發生之時，即開始起算
    其時效期間，不因請求權人對此權利之存在主觀上知悉與否
    而有影響（最高法院75年度台上字第2028號判決可資參照）
    。本件原告主張被保險人鄭吉雄於上開時間向被告公司投保
    系爭保險，嗣被保險人鄭吉雄因故身亡，而得請求被告給付
    系爭保險金240 萬元云云，惟系爭要保單記載保險金額為30
    萬元，有系爭保險要保書可稽（見本院卷第13至14頁），原
    告空言主張系爭保險金額為240 萬元云云，即無憑據。又被
    保險人鄭吉雄係於93年9 月13日因交通事故死亡，為兩造所
    不爭執，且依被告提供系爭保險定型化保險單第32條：「由
    本契約所生的權利，自得為請求之日起，經過2 年不行使而
    消滅」（見本院卷第30頁），姑不論被保險人有無於93年8
    月20日向被告申請解約，則原告於系爭保險事故發生之日，
    即93年9 月13日起，本得請求被告給付系爭保險之保險金，
    然原告遲至96年8 月20日始向本院起訴而為請求，有起訴狀
    附收文章戳可憑（見本院卷第4 頁），已逾前開2 年之消滅
    時效期間。又原告復主張曾於95年7 月13日、同年8 月18日
    以存證信函寄送被告，固據提出存證信函為證（見本院卷第
    106 至108 頁），惟原告自承：該存證信函並無表達請求被
    告給付保險金之意（見本院卷第102 頁反面），既未為任何
    中斷時效之行為，迨96年8 月20 日 始行起訴，亦已逾6 個
    月，依民法第130 條之規定，時效視為不中斷。
  2.雖原告以其非因疏忽而不知得為保險金之請求，主張本件消
    滅時效應有保險法第65條第2 款：「危險發生後，利害關係
    人能證明其非因疏忽而不知情者，自其知情之日起算」規定
    之適用或類推適用云云。惟原告並不諱言：「於鄭吉雄死亡
    當日即知悉此事」（見本院卷第100 頁反面），即難謂其有
    何不知保險事故發生之情形。且類推適用，係就法律未規定
    之事項，比附援引與其性質相類似之規定，加以適用，為基
    於平等原則及社會通念以填補法律漏洞的方法，倘無法律漏
    洞，自不生類推適用而補充之問題（最高法院95年度台上字
    第2309號判決意旨參照），就保險契約上權利之消滅時效，
    保險法第65條已有明文，並非法律未規定之事項，難謂有何
    法律漏洞而需補充之情形，況原告若主張被保險人鄭吉雄並
    未向被告申請解約，更應於系爭保險事故發生後2 年內依法
    向被告請求保險金，殊與危險發生後利害關係人非因疏忽而
    不知情者迥異，自無比附援引該款規定適用之問題，故原告
    主張應類推適用該款規定云云，並無足取。
  3.綜上，被告持以抗辯原告之請求權，因經過2 年不行使而消
    滅，於法尚非無據；原告請求被告給付保險金，即不應准許
    。
  (二)本件原告保險金請求權記已罹於時效而消滅，依民法第144
    條第1 項：「時效完成後，債務人得拒絕給付」之規定，被
    告自得拒絕給付，本院即無庸再行審酌被保險人鄭吉雄究竟
    有無於上開時間向被告申請終止系爭保險契約之必要，附此
    敘明。
六、綜上所述，本件保險金之請求權既已罹於時效，從而原告本
    於保險契約法律關係，訴請被告給付保險金240 萬元及自起
    訴狀繕本送達翌日即96年8 月28日起至清償日止按年息百分
    之五計算之利息，洵屬無據，不應准許。又原告之訴既經駁
    回，其所為假執行之聲請亦失所附麗，一併駁回之。
七、本件事證已臻明確，兩造其他攻擊、防禦方法，及提出未援
    用之證據，經斟酌後認不影響判決基礎，無逐一論述必要，
    併此敘明。
八、據上論結：原告之訴為無理由，依民事訴訟法第78條，判決
    如主文。
中　　華　　民　　國　　96　　年　　12　　月　　28　　日
                  民事第五庭    法　官　胡宏文
以上正本係照原本作成
如對本判決上訴，須於判決送達後20日內向本院提出上訴狀
中　　華　　民　　國　　96　　年　　12　　月　　28　　日
                    　　　　　　書記官　曾寶生
